【裁判字號】    89,上訴,711
【裁判日期】    890731
【裁判案由】    偽造文書
【裁判全文】
臺灣高等法院高雄分院刑事判決                    八十九年度上訴字第七一一號
    上  訴  人  台灣高雄地方法院檢察署檢察官
    上  訴  人
    即  被  告  甲○○○
右上訴人因被告偽造文書案件，不服臺灣高雄地方法院八十九年度訴字第二五二號中
華民國八十九年四月六日第一審判決（起訴案號：臺灣高雄地方法院檢察署八十八年
度偵字第一四二二一號），提起上訴，本院判決如左：
      主      文
原判決撤銷。
甲○○○行使偽造私文書，足以生損害於他人，處有期徒刑參月。
借據上偽造之「丙○○」署押（簽名）壹枚及偽蓋之「丙○○」印文壹枚，均沒收。
      事      實
一、甲○○○係丙○○之妻，因積欠其小姑乙○○債務，經乙○○屢為催討，為求延
    期清償，乃於民國八十二年四月二十六日書立借據，未經其夫丙○○之同意，擅
    自於借據末書寫連帶保證人「丙○○」，並盜用丙○○之印章蓋於其上，而偽造
    之「丙○○」印文，再將上開借據行使交付予乙○○，足生損害於丙○○本人。
二、案經乙○○訴由臺灣高雄地方法院檢察署檢察官偵查起訴。
      理      由
一、右揭事實業據被告甲○○○坦承不諱，本院調查時被告甲○○○仍坦承借據上之
    連帶保證人「夏澤善」是伊簽名的，核與告訴人夏玲雅指訴情節相符，本院調查
    時經囑被告當庭書寫「夏澤善」「小港」「孔鳳」等字，經比對結果，與借據上
    之「夏澤善」之簽名顯係同一人之筆跡，亦經核對屬實，復有借據影本一紙附卷
    可資佐証，事證明確，被告雖辯稱其係遭夏玲雅逼迫而偽簽「丙○○」之姓名，
    並盜用丙○○之印章蓋於其上乙節，惟為夏玲雅所否認，被告甲○○○又無法舉
    證以實其說，應係卸責之詞，不足採信，其犯行足堪認定。
二、核被告甲○○○所為，係犯刑法第二百十六條、第二百十條之行使偽造私文書罪
    。被告甲○○○偽造「丙○○」之署押，並盜用丙○○之印章，均為偽造私文書
    之部分及階段行為，不另論罪。又被告甲○○○偽造私文書後復加以行使，其偽
    造私文書之低度行為復為行使偽造私文書之高度行為所吸收，亦不另論罪。
三、原審予以論科，固非無見，惟查被告甲○○○偽造「丙○○」之署押，並盜用「
    丙○○」之印章偽蓋之印文均應沒收，原判決僅諭知沒收偽造之「丙○○」之署
    押（簽名），而未諭知沒收所盜用「丙○○」之印章偽蓋之印文，尚有未洽，被
    告甲○○○上訴指摘原判決量刑過重，檢察官据告訴人聲請上訴指摘原判決量刑
    過輕，及主張被告甲○○○另涉有詐欺罪，惟查被告係因積欠告訴人夏玲雅債務
    ，經夏玲雅催討，為延期清償，乃於事後書立借據，未經其夫夏澤善之同意，擅
    自於借據上書寫連帶保證人「夏澤善」及蓋章，並非以偽簽「夏澤善」姓名及蓋
    章為方法使告訴人交付財物，故其追加保証人之舉與詐欺罪之構成要件有間，被
    告甲○○○偽簽「夏澤善」姓名及蓋章之行為應尚不構成詐欺，檢察官据告訴人
    聲請上訴主張被告甲○○○另涉有詐欺罪等語，尚非的論，被告甲○○○及檢察
    官前述上訴之主張，雖均無理由，惟原判決既有可議，自應予撤銷改判。審酌被
    告甲○○○犯罪之動機、目的、手段，犯罪後態度，及其與被害人丙○○係夫妻
    關係，與告訴人夏玲雅係姑嫂關係，所犯情節尚非重大，爰仍依原判量處有期徒
    刑三月。又查被告甲○○○雖未曾受有期徒刑以上刑之宣告，有臺灣高雄地方法
    院檢察署刑案資料查註紀錄表及本院全國前案紀錄表附卷可稽，惟本件其既未與
    告訴人和解，爰不予宣告緩刑，附此敘明。又被告甲○○○在借據上偽造之「丙○○」署押一枚及偽蓋之「丙○○」印文壹枚，均應依刑法第二百十九條規定宣
    告沒收。
四、被告甲○○○經合法傳喚，無正當理由不到庭，爰不待其陳述，逕行判決。
據上論結，應依刑事訴訟法第三百六十九條第一項前段、第三百六十四條、第二百九
十九條第一項前段、第三百七十一條，刑法第二百十六條、第二百十條、第二百十九
條，判決如主文。
本案經檢察官林應華到庭執行職務。
中    華    民    國     八十九     年       七       月      三十一    日
                              臺灣高等法院高雄分院刑事第八庭
                                  審判長法官  郭雅美
                                        法官  洪兆隆
                                        法官  張盛喜
右正本證明與原本無異。
如不服本判決，應於判決送達後十日內向本院提出上訴狀，其未述理由者並應於提
出上訴狀後十日內向本院補提理由書（應附繕本)。
                                      書記官  鄭翠芬
中    華    民    國     八十九     年       八       月       一       日
附錄：本判決論罪科刑法條：
附錄本判決論罪科刑法條：
刑法第二百十條：
偽造、變造私文書，足生損害於公眾或他人者，處五年以下有期徒刑。
刑法第二百十六條：
行使第二百十條至第二百十五條之文書者，依偽造、變造文書或登載不實事項或使登
載不實事項之規定處斷。
                                                                        Ｋ


司法院資訊處製作；財團法人民間司法改革基金會備份。
